臺灣臺中地方法院民事判決  
111年度重訴字第220號
原      告  洪文統  
訴訟代理人  王苡斯律師
被      告  謝東敏  
上列當事人間請求履行契約事件，本院於民國111年10月21日言
詞辯論終結，判決如下：
    主  文
被告應給付原告新臺幣3,000萬元，及自民國111年1月22日起至
清償日止，按週年利率百分之5計算之利息。
訴訟費用由被告負擔。
本判決於原告以新臺幣1,000萬元為被告供擔保後，得假執行。
但被告如以新臺幣3,000萬元為原告預供擔保，得免為假執行。
    事實及理由
一、原告主張：兩造於民國101年3月23日簽立買賣股份契約書暨
    股東持股合約書，約定伊給付被告新臺幣（下同）3,000萬
    元，被告轉讓菲律賓聚合發礦業公司、菲律賓興富發礦業公
    司及菲律賓聯鉅礦業公司(下合稱菲律賓礦業公司)之百分之
    3股權予原告，並由伊擔任董事，共同合作開發菲律賓之礦
    產事業（下稱系爭股份買賣契約）。嗣上開投資均無消息，
    兩造遂於110年9月8日達成被告同意伊退出上開投資，及返
    還伊3,000萬元之合意，並簽立協議書（下稱系爭協議書）
    ，返還方式如附表所示。詎被告未按期給付第一期款300萬
    元，屢經催告仍未獲置理，依系爭協議書第3條約定，債務
    已視為全部到期。爰依系爭協議書約定，提起本件訴訟等語
    。並聲明：如主文第1項所示。
二、被告則以：不爭執兩造有於101年3月23日簽立系爭股份買賣
    契約，亦收受原告給付之3,000萬元對價；另於110年9月8日
    亦有簽立系爭協議書。然伊係收受原告於同年2月21日起以
    通訊軟體LINE告知可能危害家人安全，及同年9月8日當場聚
    眾以人數優勢之方式脅迫，始為同意原告退出投資，並返還
    3,000萬元予原告之意思表示。伊業於111年2月18日向原告
    為撤銷系爭協議書之意思表示，故系爭協議書自始無效，原
    告自不得依系爭協議書向伊請求等語，資為抗辯。並聲明：
    ㈠原告之訴駁回。㈡如受不利判決，願供擔保請准宣告免為假
    執行。
三、查兩造於101年3月23日簽立系爭股份買賣契約，約定原告給
    付被告3,000萬元，被告轉讓菲律賓礦業公司百分之3股權予
    原告，被告於當日收受原告所交付3,000萬元之支票。嗣於1
    10年9月8日，兩造簽立系爭協議書，內容為被告同意原告退
    出上開投資，並返還原告3,000萬元等節，為兩造所不爭執(
    見本院卷二第48頁)，首堪認定為真實。原告主張被告應依
    系爭協議書給付3,000萬元一節，為被告以前揭情詞所拒，
    茲就爭點論述如下：
　㈠按債權人基於債之關係，得向債務人請求給付，民法第199條
    第1項定有明文。苟債之契約尚屬有效存在，債權人即得請
    求債務人為給付（最高法院79年度台上字第1757號判決要旨
    參照）。
　㈡觀諸系爭協議書所載：茲因雙方於101年3月23日簽立系爭股
    份買賣契約紛爭，兩造經協議後，乙方(即被告)同意甲方(
    即原告)退出投資，乙方願返還甲方3,000萬元。給付條件為
    1,500萬元分5期給付，以每3個月為1期。剩餘之1,500萬元
    需自112年1月8日起，分60期，按月於每月8日前給付25萬元
    至清償為止。倘有一期未給付，視為全部到期等內容，有系
    爭協議書可查【見本院111年度中司調字第157號卷(下稱調
    解卷)第29頁】。又被告未於110年12月8日依系爭協議書約
    定給付原告第一期款300萬元乙情，為被告所不爭執(見本院
    卷二第48頁)，依上開協議書約定，被告給付義務視為全部
    到期。揆諸前揭說明，原告依系爭協議書約定，自得請求被
    告給付3,000萬元。
　㈢被告雖抗辯其係遭原告脅迫始簽立系爭協議書，並以原告與
    證人即其配偶胡秋鳳之LINE對話紀錄(見本院卷一第91至99
    頁、卷二第105頁)、胡秋鳳之證言(見本院卷二第112至119
    頁)為憑。然查：
　⒈按被脅迫而為之意思表示，依民法第92條第1項及第93條規定
    ，表意人固非不得於一年內撤銷之；惟當事人主張其意思表
    示係遭脅迫或恐嚇而為之者，應就其被恐嚇或被脅迫之事實
    ，負舉證責任。所謂脅迫，係指因相對人或第三人以言語或
    舉動，故意告以危害，使被脅迫者產生恐怖畏懼之心理，致
    身體上或精神上受其壓迫而陷於不能不遵從之狀態所為之意
    思表示而言。
　⒉胡秋鳳雖證稱：原告傳給我的LINE對話紀錄都有拿給被告看
    ，被告臉色變得蒼白，我和被告因為上開訊息感到恐懼。原
    告在110年2月21日突然打電話給我，語氣很不高興，以台語
    說「你現在大尾了」就掛斷電話，我不敢接兩、三分鐘後原
    告再打過來的電話。原告的口氣讓我感覺要脅迫我。原告在
    2月份開始找我和被告，要我們買回他的股份，但我們向原
    告說明暫時沒有能力。同年9月8日前，原告打電話約我和被
    告在律師事務所見面，我們想說一定要去，否則原告一直在
    晚上用LINE傳訊息給我。到律師事務所當日，沒有人介紹律
    師，除了原告外，在場其他兩位我不知道是誰。林宜慶律師
    沒有詢問來龍去脈，就把我們當詐騙集團，原告還說「你相
    不相信今天沒有處理，我還有很多方式可以要到」，另一位
    在場之人生志雄也有講「你們都沒遇到才不知道害怕」，我
    因為他們的語氣感到害怕恐慌，如果沒有安撫好，被告可能
    會出事，被告會簽協議書應該是感受到我很害怕的緣故等語
    (見本院卷二第112至116頁)。然原告於同年9月8日協商當下
    ，有要求被告簽立本票或找連帶保證人，因遭被告拒絕故未
    達成乙情，亦據胡秋鳳證述明確(見本院卷二第118至119頁)
    ，可見被告尚可選擇解決與原告間投資款糾紛之方式，尚難
    認其以受原告壓迫而陷於不能不遵從之狀態。
　⒊佐以原告係透過證人即原告友人生志雄介紹，向證人林宜慶
    律師諮詢是否對被告提起詐欺告訴，後者建議原告先找被告
    協商，兩造遂於110年9月8日至林宜慶律師事務所洽談，一
    開始即介紹林宜慶律師予被告方認識，在場之人僅有兩造、
    胡秋鳳、生志雄及林宜慶律師。當日約討論1個小時，等待
    林宜慶律師助理繕打協議書過程兩造還有閒聊，且林宜慶律
    師有和兩造逐條確認協議書內容，被告、胡秋鳳現場表現很
    正常，沒有表現害怕、哭泣或哽咽情形，被告簽完協議書就
    先離開等節，業據林宜慶律師、生志雄證述明確(見本院卷
    二第119至121、124至125頁)，可徵被告於簽立系爭協議書
    時，並未遭受加害之惡害通知，其亦未有害怕或恐懼之表現
    。
　⒋另觀諸當日協商過程，原告稱被告十年都未曾給原告一個交
    代，要求被告提出具體解決方式，原告要退股。被告表示原
    告很好，十年來沒有跟被告講過半句話，請原告給他時間，
    其很有誠意要還原告投資款。林宜慶提出簽立協議書之建議
    ，因為涉及法律糾紛，故用法律模式來處理。兩造遂磋商如
    何還款並簽立協議書等情，有110年9月8日協商錄音譯文可
    稽(見本院卷二第15至39頁)；當日簽立協議書地點為林宜慶
    律師事務所之沙發區，空間寬敞開放，亦有現場照片可佐(
    見本院卷二第61頁)。是當日簽立系爭協議書過程，原告均
    未以言語或舉動故意告以危害。況若原告有何違背被告意願
    之情事，被告於離開現場後自可尋求他人協助，何以直至11
    1年2月8日方對原告提起妨害自由之告訴(見臺中地方檢察署
    111年度偵字第5730號卷第9頁)，亦有可疑。
　⒌至原告與胡秋鳳間之LINE對話紀錄，原告雖稱：「你們等著
    ，我不是吃素的」、「法院見」、「我是不想撕破臉，如果
    你沒有遵守，我們就看著辦，你相信我不是沒有實力的人」
    、「希望，不然大家都對我的事都很有興趣」、「妳的時間
    如果沒有給我，就只是放到法院通知。我擔心你家人」、「
    最後一次，不要我處理。一定你們會後悔，不然我不姓洪。
    小孩也過的很好，幸福的家庭，不要這樣～」、「希望你這
    個月不要再拖延，不然法院媒體一定看見」、「希望你家庭
    好好過。還是那句話，我會慢慢跟你處理的」等語(見本院
    卷一第91至99頁)，然觀諸上開文意脈絡，原告僅係表明欲
    循法律途徑處理兩造糾紛，並未告知要以何種方式加害被告
    生命、身體、自由之意思，尚難以之認定被告因此產生恐怖
    畏懼之心理。
　⒍又被告對原告提起妨害自由之告訴，經臺中臺灣地方檢察署
    檢察官以111年度偵字第5730號為不起訴處分，有該不起訴
    處分書可憑(見本院卷二第151至155頁)，檢察官亦同此認定
    ，附此敘明。
　⒎從而，依被告所提事證，難認被告係基於原告之脅迫而簽署
    系爭協議書。被告復未舉證以實其說，則其以其遭脅迫而簽
    立系爭協議書，故其依法已撤銷系爭協議書之意思表示等語
    ，即無可採。至被告抗辯因原告乃投資其礦場，縱有投資失
    利情形，其亦無返還原告全部投資款之義務，其係受原告脅
    迫方不得已為之等語。然兩造既就礦場投資之糾紛，合意簽
    立系爭協議書，即生法律上效力，契約雙方均應依約履行，
    併此指明。
　㈣給付無確定期限者，債務人於債權人得請求給付時，經其催
    告而未為給付，自受催告時起，負遲延責任。其經債權人起
    訴而送達訴狀，與催告有同一之效力；又遲延之債務，以支
    付金錢為標的者，債權人得請求依法定利率計算之遲延利息
    ；應付利息之債務，其利率未經約定，亦無法律可據者，週
    年利率為百分之5，此觀民法第229條第2項、第233條第1項
    前段、第203條規定可明。本件依系爭協議書約定，被告於
    第一期110年12月8日未給付時，即陷於遲延，是原告請求自
    起訴狀繕本送達翌日即111年1月22日(見調解卷第39頁)起算
    之遲延利息、並按上開規定計算週年利率為百分之5，自無
    不可。
四、綜上所述，原告依系爭協議書之約定，請求被告給付3,000
    萬元，及自111年1月22日起至清償日止，按週年利率百分之
    5計算之利息，為有理由，應予准許。
五、兩造均陳明願供擔保聲請宣告假執行或免為假執行，經核與
    規定相符，爰分別酌定相當之擔保金額，予以准許。
六、本件事證已臻明確，兩造其餘主張、陳述及所提之證據，經
    審酌後認為均不足以影響本判決之結果，爰不逐一論列，併
    此敘明。
七、據上論結，本件原告之訴為有理由，依民事訴訟法第78條，
    判決如主文。　　
中　　華　　民　　國　　111 　年　　11　　月　　11　　日
                  民事第一庭  審判長法　官　許石慶
　　　　　　　　　                  法  官  王詩銘
　　　　　　　　　                  法  官  鍾宇嫣
以上正本，係照原本作成。
如對本判決上訴，須於判決送達後20日內向本院提出上訴狀（須
附繕本），如委任律師提起上訴者，應一併繳納上訴審裁判費。
中　　華　　民　　國　　111 　年　　11　　月　　11　　日
                                    書記官
附表：　　
金額(單位：新臺幣) 期數 給付日期(民國) 每期金額 備註 1,500萬元 第1期 110年12月8日 300萬元 倘有一期未給付，視為全部到期。  第2期 111年3月8日 300萬元   第3期 111年6月8日 300萬元   第4期 111年9月8日 300萬元   第5期 111年12月8日 300萬元  1,500萬元 共60期 自112年1月8日起，按月於每月8日前 25萬元